【裁判字號】    99,消債清,82
【裁判日期】    991029
【裁判案由】    清算事件
【裁判全文】
臺灣士林地方法院民事裁定            99年度消債清字第82號
債  務  人  甲○○
上列當事人聲請清算事件，本院裁定如下：
    主  文
債務人甲○○自中華民國九十九年十一月五日十七時起開始清算
程序，並同時終止清算程序。
    理  由
一、按法院得將更生方案之內容及債務人財產及收入狀況報告書
    通知債權人，命債權人於法院所定期間內以書面確答是否同
    意該方案，逾期不為確答，視為同意。同意及視為同意更生
    方案之已申報無擔保及無優先權債權人過半數，且其所代表
    之債權額，逾已申報無擔保及無優先權總債權額之二分之一
    時，視為債權人會議可決更生方案。債務人有薪資、執行業
    務所得或其他固定收入，法院認更生方案之條件公允者，得
    不經債權人會議可決，逕依債務人之聲請或依職權以裁定認
    可更生方案。更生方案未依消費者債務清理條例第59條、第
    60條規定可決時，除有第64條規定之情形外，法院應以裁定
    開始清算程序。分別為消費者債務清理條例第60條第1 項、
    第2 項、第64條第1 項及第61條所明定。次按法院裁定開始
    更生程序後，債務人免責前，法院裁定開始清算程序，其更
    生聲請視為清算聲請，為同條例第78條第1 項後段所明定。
    又法院開始清算程序之裁定，應載明其年、月、日、時，並
    即時發生效力，復為同條例第83條第1 項所明定。另依同條
    例第85條第1 項之規定，債務人之財產不敷清償清算程序之
    費用時，法院應裁定開始清算程序，並同時終止清算程序。
二、查債務人甲○○聲請更生，前經本院於民國98年12月22日以
    98年度消債更字第11號裁定自98年12月28日17時起開始更生
    程序，並命司法事務官進行更生程序在案。債務人於99年9
    月24日提出之更生方案（如附表一所示，下稱系爭更生方案
    ），經本院於99年9 月29日公告並函請全體債權人於99年10
    月15日前以書面確答是否同意債務人所提之更生方案，逾期
    不為確答，即視為同意。依函覆結果所示，經已申報無擔保
    及無優先權債權人過半數表示不同意，此有本院上開函文及
    全體債權人之民事陳報狀在卷可憑〔見本院99年度司執消債
    更字第13號卷（下稱司執消債更卷）第80、84、95至114 頁
    〕。是依首揭消費者債務清理條例第60條第2 項規定，系爭
    更生方案顯未經債權人可決通過。
三、次查，依債務人提出如附表二所示之財產及收入報告書所載
    ，其每月薪資新臺幣（下同）2 萬4,000 元，扣除每月必要
    支出共1 萬8,000 元（包括生活必要支出1 萬6,500 元、職
    業工會會費150 元、勞健保費1,350 元）後，僅餘6,000 元
    。惟債務人雖居住於臺北市，然因工作關係，每年至少有3
    個月派遣至外縣市，此經債務人陳述在卷，且按消費者債務
    清理條例之立法目的係在使不幸陷入經濟困境之人得以清理
    債務、重建生活，並於清理過程中保有符合人性尊嚴之最低
    基本生活，而非維持債務人過去慣常之寬逸生活，故於評估
    債務人之清償債務能力時，不得由債務人任意主張其基本生
    活費用之數額，債務人係居住於臺北市，則其個人必要支出
    應依行政院主計處所公告99年度臺北市每人每月最低生活費
    1 萬4,614 元（按此最低生活標準之計算並未包含勞保、國
    民年金、健保、勞退金及稅賦等項）計算之。債務人所陳生
    活必要支出顯逾上開99年度臺北市每人每月最低生活費1 萬
    4,614 元，實難認其已盡撙節支出之能事，盡力還款，其依
    上開支出所提出之更生條件難認公允，自無首揭消費者債務
    清理條例第64條之適用。
四、綜上所述，系爭更生方案既未依消費者債務清理條例第60條
    規定可決，又無同條例第64條規定之適用，依同條例第61條
    規定，應裁定開始清算程序。又債務人提出之財產歸屬資料
    清單所示（見司執消債更卷第69頁），其名下雖有長億實業
    股份有限公司、碧悠電子工業股份有限公司、第一金融控股
    股份有限公司、台灣苯乙烯工業股份有限公司之股份共1,25
    3 股，然依本院以99年5 月5 日士院木99年度司執消債更司
    節字第13號公告之債權表所示，債務人之全部債務總額為16
    9 萬7,622 元，衡酌債務人之財產及本件清算財團之規模，
    堪認債務人之財產應不敷清償清算程序之費用，爰依首揭規
    定裁定開始本件清算程序，並同時終止清算程序。
五、裁定如主文。
中    華    民    國    99    年    10    月    29    日
                  民事第一庭  法      官  陳梅欽
上為正本係照原本作成。
開始清算程序之裁定不得抗告，如不服同時終止清算程序之裁定
，應於裁定送達後10日內，以書狀向本院提出抗告，並繳納抗告
費新臺幣1千元。
中    華    民    國    99    年    11    月    2     日
                              書  記  官  劉淑慧

司法院資訊處製作；財團法人民間司法改革基金會備份。
